【裁判字號】    99,易,245
【裁判日期】    991125
【裁判案由】    竊盜等
【裁判全文】
臺灣新竹地方法院刑事判決               99年度易字第245號
公  訴  人  臺灣新竹地方法院檢察署檢察官
被      告  楊春生
上列被告因竊盜等案件，經檢察官提起公訴（99年度偵字第7122
號），本院訊問被告後，被告於準備程序中為有罪之陳述，本院
裁定改行簡式審判程序，判決如下：
    主  文
楊春生犯竊盜罪，累犯，處有期徒刑肆月，如易科罰金，以新臺
幣壹仟元折算壹日；又犯侵占遺失物罪，處罰金新臺幣肆仟元，
如易服勞役，以新臺幣壹仟元折算壹日。又犯竊盜罪，累犯，處
有期徒刑參月，如易科罰金，以新臺幣壹仟元折算壹日。有期徒
刑部分，應執行有期徒刑陸月，如易科罰金，以新臺幣壹仟元折
算壹日。
    事  實
一、楊春生前因竊盜案件，經臺灣臺東地方法院以94年度易字第
    252 號判決處有期徒刑1 年2 月確定，於民國94年12月20日
    入監執行，於95年11月14日徒刑執行完畢。復因竊盜案件，
    經臺灣花蓮地方法院以96年度易緝字21號判決處有期徒刑6
    月確定；又因竊盜案件，經臺灣花蓮地方法院96年度易字第
    350 號判決應執行有期徒刑1 年2 月，並經臺灣高等法院花
    蓮分院以96年度上易字第193 號駁回上訴確定，上開2 罪接
    續執行，嗣經臺灣高等法院花蓮分院以97年度聲字第21號裁
    定應執行有期徒刑1 年7 月，於98年4 月6 日縮刑執行完畢
    。
二、詎楊春生猶不知悔改，竟基於意圖為自己不法所有之故意，
    而為下列犯行：
  (一)於99年9 月2 日中午12時許，在新竹縣新埔鎮義民廟前，見
    李岡諺之皮包放置在車牌號碼K5R-290 號重型機車前方之置
    物箱內，認有機可趁，基於竊盜之犯意，徒手竊取該皮包1
    只（內有新臺幣【下同】1,500 元、汽車駕照、機車駕照、
    機車行照、全民健保卡、金融卡、國民身分證各1 張），得
    手後據為己有。
  (二)於99年9 月3 日凌晨0 時許，在新竹縣湖口鄉○○○路與工
    業一路口之全家便利商店前，見李宏均之皮包遺失在全家便
    利商店外之座椅下，基於侵占遺失物之犯意，徒手拾獲該皮
    包（內有身分證、健保卡、汽車駕照1 張、金融卡2 張、全
    國加油站回利卡1 張）將之侵占入己。
  (三)於99年9 月8 日中午12時許，在新竹縣湖口鄉○○○街12號
    前，基於竊盜之犯意，先開啟柏新萬之車牌號碼JW-9311 號
    自用小客車未上鎖之車門後，再徒手竊取該車內之工地識別
    證12張，得手後據為己有。嗣經員警見楊春生行跡可疑，遂
    在新竹縣湖口鄉○○○路與光復東路路口將其攔檢盤查，經
    其同意搜索，在其身上查獲身份證、健保卡、金融卡、全國
    加油站回利卡、行車執照、駕照、識別證等，始悉上情。
二、案經李岡諺、李宏均、柏新萬訴由新竹縣警察局竹北分局報
    請臺灣新竹地方法院檢察署檢察官偵查起訴，本院訊問後，
    楊春生於準備程序中為有罪之陳述，本院裁定改行簡式審判
    程序。
    理  由
壹、程序部分：
一、按除簡式審判程序、簡易程序及第376 條第1 款、第2 款所
    列之罪之案件外，第1 審應行合議審判，96年7 月4 日修正
    公布之刑事訴訟法第284 條之1 定有明文。查本案被告楊春
    生涉犯竊盜及侵占遺失物案件，經檢察官提起公訴，其所犯
    為刑事訴訟法第376 條第1 款、第2 款所列之罪，揆諸上開
    規定，第1 審無庸行合議審判。
二、按被告以外之人於審判外之言詞或書面陳述，除法律有規定
    者外，不得作為證據。又被告以外之人於審判外之陳述，雖
    不符前4 條之規定，而經當事人於審判程序同意作為證據，
    法院審酌該言詞陳述或書面陳述作成時之情況，認為適當者
    ，亦得為證據。當事人、代理人或辯護人於法院調查證據時
    ，知有第159 條第1 項不得為證據之情形，而未於言詞辯論
    終結前聲明異議者，視為有前項同意，刑事訴訟法第159 條
    第1 項、第159 條之5 分別定有明文。查被害人李岡諺、李
    宏均、柏新萬於警詢所為之指訴及偵查時所為之證述，固均
    係審判外之陳述，然被告就上開審判外之陳述，於本院審理
    中，並不爭執證據能力，復未曾於言詞辯論終結前聲明異議
    ，而本院審酌該等證人陳述作成時之情況，並無違法取證及
    證明力過低之瑕疵，亦認以之作為證據為適當，依前揭規定
    說明，自得為證據。又本件卷內其餘卷證資料（包含文書證
    據等），並無證據證明係公務員違背法定程序所取得，亦無
    刑事訴訟法第159 條之4 之顯有不可信之情況與不得作為證
    據之情形，則依刑事訴訟法第159 條至159 條之5 之規定，
    本件認定事實所引用之本件卷證所有證據（包含人證與文書
    等證據），均認為有證據能力。
貳、實體部分：
一、訊據被告楊春生就前揭犯罪事實於本院行準備程序、審理時
    均坦承不諱（見本院卷第19頁至第24頁），核與被害人李岡
    諺、李宏均、柏新萬指述情節一致，復有贓物認領保管單、
    自願受搜索同意書、照片（見99年度偵字第7122號卷第28頁
    至第31頁、第36頁至第41頁），足認被告前揭自白確與事實
    相符，故本件事證明確，被告犯行堪予認定，應依法論科。
二、核被告楊春生就事實欄一(一)、(三)所為，均係犯刑法第320 條
    第1 項竊盜罪，就事實欄一(二)所為係犯刑法第337 條侵占遺
    失物罪。又被告有前揭事實記載之科刑及執行完畢紀錄，此
    有臺灣高等法院被告前案紀錄表在卷可稽，其受徒刑執行完
    畢後，5 年以內故意再犯本件有期徒刑以上之竊盜罪，為累
    犯，此部分應依刑法第47條第1 項規定，加重其刑。被告前
    開所犯3 罪間，犯意各別，構成要件互異，應予分論併罰。
    爰審酌被告為一己之私，而竊取他人物品之犯罪動機、手段
    、竊得之財物價值，復又貪圖小利，拾獲他人遺失物，非但
    未思交由警察機關保管待人領回，反擅自據為己有，惟念及
    其所竊、所侵占物品大部分已由被害人所認領，且被告於本
    院審理時坦認犯行，已具悔意，態度尚佳，暨其智識程度等
    其他一切情狀，分別量處如主文所示之刑，並就有期徒刑部
    分定其應執行刑及均諭知易科罰金之折算標準。
三、至檢察官雖以被告前有多次竊盜前科，且為累犯，僅單純施
    以刑罰恐難收矯正之效，而求處併諭知強制工作等語。然本
    院就被告所犯竊盜犯行判處有期徒刑並未達1 年，自無從依
    竊盜犯贓物犯保安處分條例規定宣付強制工作。至有犯罪之
    習慣或因遊蕩或懶惰成習而犯罪者，亦得宣告於刑之執行前
    ，令入勞動場所強制工作，刑法第90條第1 項固定有明文。
    惟按強制工作乃保安處分之一種，保安處分實係刑罰以外之
    補充性制度，其目的係在預防有「社會危險性」之犯罪，則
    就保安處分之目的而論，強制工作之宣告，理當一併注意社
    會危險性之具備，徵諸被告雖有多次竊盜前案紀錄（見卷附
    臺灣高等法院被告前案紀錄表），於98年4 月6 日因竊盜案
    件執行完畢後，又涉犯本案竊盜犯行，或可謂其素行不佳，
    然被告在本院審理時供稱其在本案被羈押前係在從事板模工
    作，每月薪資約13,000元等語，足徵被告有一技之長，且有
    固定之工作，尚與懶惰成習、長期間、有計劃、反覆多次數
    、以犯罪成為日常習慣之情形，有所不同，要非屬嚴重職業
    性犯罪。是被告本案所為，雖非可取，然顯尚未達社會危險
    性之程度。若對被告逕為強制工作宣告，不僅無助於社會危
    險性之防堵，更恐與保安處分之立法本旨相悖，而終將失其
    宣告之意義。本案既查無足可認定被告有「犯竊盜罪習慣」
    之積極事證，兼以被告所犯亦未具備相當之「社會危險性」
    ，且其於犯罪後於本院審理時均自始坦承犯行，犯後態度良
    好，尚知所悔悟，本院業將被告之素行、短期內再次犯罪等
    納入量刑之考量，並兼衡其本次竊盜犯行之嚴重性、所得財
    物之價值、所表現之危險性及對其未來之期待性等情以觀，
    認經主文所示有期徒刑之執行後，應足以收遏止並矯治其犯
    罪行為之效果，且足以體現司法正義，並契合社會感情。況
    改正被告竊盜犯行之有效方法，在於提供適當之更生保護、
    就業機會及社會扶助等，並非僅有執行強制工作之保安處分
    一途，而強制工作之保安處分係就被告人身自由之長期且嚴
    格之限制，自應從嚴認定之。是揆諸上揭規定與說明，本院
    認就被告本案竊盜犯行予以處罰，即為已足，公訴人求處併
    宣告於刑之執行前，令被告入勞動場所強制工作乙節，依比
    例原則，核屬尚無必要，附予敘明。
據上論斷，應依刑事訴訟法第273 條之1 第1 項、第299 條第1
項前段，刑法第320 條第1 項、第337 條、第47條第1 項、第41
條第1 項前段、第8 項、第42條第3 項、第51條第5 款，刑法施
行法第1 條之1 第1 項、第2 項前段，判決如主文。
本案經檢察官黃慧倫到庭執行職務。
中    華    民    國    99    年    11    月    25    日
                  刑事第一庭  法  官  朱美璘
如不服本判決應於收受判決後10日內向本院提出上訴書狀，並應
敘述具體理由。其未敘述上訴理由者，應於上訴期間屆滿後20日
內向本院補提理由書(均須按他造當事人之人數附繕本)「切勿逕
送上級法院」。
中    華    民    國    99    年    11    月    25    日
                              書記官  楊嘉惠
附錄本案論罪科刑法條：
刑法第320條
意圖為自己或第三人不法之所有，而竊取他人之動產者，為竊盜
罪，處 5 年以下有期徒刑、拘役或 5 百元以下罰金。
意圖為自己或第三人不法之利益，而竊佔他人之不動產者，依前
項之規定處斷。
前二項之未遂犯罰之。
刑法第337條
意圖為自己或第三人不法之所有，而侵占遺失物、漂流物或其他
離本人所持有之物者，處 5 百元以下罰金。

司法院資訊處製作；財團法人民間司法改革基金會備份。
